臺灣屏東地方法院交通事件裁定　　　　 99年度交聲更字第8號
原處分機關　交通部公路總局高雄區監理所屏東監理站
法定代理人　高金木
異　議　人　蔡金成
即受處分人
上列異議人因違反道路交通管理處罰條例案件，對於交通部公路
總局高雄區監理所屏東監理站民國99年3 月5 日所為之裁決（原
處分案號：屏監違字第裁82-V00000000號）聲明異議，原處分機
關不服本院於99年5 月12日所為99年度交聲字第93號裁定，提起
抗告，經臺灣高等法院高雄分院以99年度交抗字第277 號裁定撤
銷原裁定並發回更審，本院更為裁定如下：
    主  文
原處分撤銷。
蔡金成不罰。
    理  由
一、原處分意旨略以：異議人即受處分人蔡金城於民國98年9 月
    11日中午12時20分許，將動力機械車輛停放於屏東縣佳冬鄉
    ○○村○○路1 之5 號前，因而有違反道路交通安全規則肇
    事致人死亡之違規，經員警於同日到場後依法舉發，並依道
    路交通管理處罰條例第61條第1 項第4 款、第67條第3 項暨
    違反道路交通管理事件統一裁罰基準表第61條第1 項第4 款
    之規定，裁處異議人吊銷駕駛執照並禁考1 年等語。
二、異議意旨略以：本案係依道路交通管理處罰條例第61條第1
    項第4 款規定，裁決吊銷駕駛執照，該處罰條例第61條略以
    ：「汽車駕駛人，駕駛汽車有下列情形之一者，吊銷其駕駛
    執照：…四、違反道路交通安全規則、第三十三條之管制規
    則，因而肇事致人死亡。…」，查聲明人係因「挖土機」故
    障而停放於路旁，而該條例第61條所指為「汽車駕駛人，駕
    駛汽車」，「挖土機」與該條例第61條所稱之「汽車」明顯
    不符，且事故發生時「挖土機」係因故障而停放於路旁，並
    未駕駛於路上，亦未有聲明人駕駛汽車之情事，而該裁決書
    卻裁決「吊銷（汽車）駕駛執照」實有不符，謹依法提出聲
    明異議，請鈞院撤銷原裁罰之處分等語。
三、按「第一項動力機械（按：指『非屬汽車範圍而行駛於道路
    上之動力機械』）行駛道路，違反本章汽車行駛規定條文者
    ，依各該條規定處罰。」、「汽車駕駛人，駕駛汽車有下列
    情形之一者，吊銷其駕駛執照：…四、違反道路交通安全規
    則、第33條之管制規則，因而肇事致人死亡。」、「汽車駕
    駛人，曾依本條例其他各條規定吊銷駕駛執照者，一年內不
    得考領駕駛執照」、「汽車停車時，應依下列規定：…二、
    彎道、陡坡、狹路、槽化線、交通島或道路修理地段不得停
    車。」道路交通管理處罰條例第32條第3 項、第61條第1 項
    第4 款、第67條第3 項及道路交通安全規則第112 條第1 項
    第2款 ，定有明文。
四、經查：
  (一)本件異議人於上開時、地，將其所有之上開動力機械車輛停
    放在屏東縣佳冬鄉○○路1 之5 號前，經屏東縣政府警察局
    交通隊枋寮分隊員警於現場拍照採證後，依違反道路交通安
    全規則第112 條第1 項第2 款，而肇事致人死亡之規定，逕
    行掣單舉發，嗣經原處分機關以有「違反道路交通安全規則
    肇事致人死亡」之違規事實，依道路交通管理處罰條例第61
    條第1 項第4 款規定，課處吊銷駕駛執照等情，有舉發違反
    道路交通管理事件通知單、違反道路交通管理事件裁決書等
    件附卷可按，並為異議人所不否認，堪以認定。
  (二)關於異議人上開停放動力機械車輛之行為，是否有相關之交
    通違規乙節，業據本院依職權調閱臺灣屏東地方法院檢察署
    99年度他字第124 號偵查卷宗、98年度相字第587 號相驗卷
    宗，依上開違規現場照片共14幀所示，異議人停放動力機械
    車輛之地點，其道路外側係白色實線之路面邊線，並無設置
    禁止停車、禁止臨時停車之標誌，亦未劃有禁止停車之黃實
    線、禁止臨時停車之紅實線，且非彎道、陡坡、狹路、槽化
    線、交通島或道路修理地段，復無併排停車之情形，是應審
    酌者，即異議人是否係停放於橋樑、隧道、圓環、障礙物對
    面、鐵路平交道、人行道、行人穿越道、快車道等處，不得
    臨時停車處所停車之行為。而依卷附屏東縣政府警察局枋寮
    分局99年1 月29日枋警交字第09990001491 號函所示，舉發
    員警認異議人有前揭遭舉發之交通違規行為，無非係以該分
    局員警所製作之道路交通事故分析研判表為據，然依前開道
    路交通事故調查報告表(一)所示，事故地點之道路型態為「14
    直路」、事故位置為「07快車道」；又依現場照片所示，異
    議人前開停車地點係於橋樑上，而非道路交通安全規則第
    112 條第1 項第2 款所列舉之處所，則舉發員警以上開事實
    認定異議人有違反道路交通安全規則第112 條第1 項第2 款
    之違規，已屬無據；再者，就本件異議人是否涉犯業務過失
    致死案件部分，業據屏東地方法院檢察署檢察官偵查後，因
    認案發時係中午，視線、氣候良好，且係超大型四線道路，
    顯係死者瞌睡中駕車所致，而依照片所示，該怪手緊臨道路
    旁，難認有過失等情，認定異議人並未涉犯業務過失致死案
    件，而予簽結。因此，尚無從依道路交通管理處罰條例第61
    條第1 項第4 款裁罰異議人，原處分機關未慮及此遽予裁罰
    ，尚有未合。
  (二)另異議人異議理由雖謂「挖土機」與道路交通管理處罰條例
    第61條第1 項所稱之「汽車」不符，然「挖土機」係屬「動
    力機械」之一種，依前開說明，亦有道路交通管理處罰條例
    第61條之適用，是異議人之異議為無理由。惟聲明異議有理
    由或聲明異議雖無理由，而原處分不當或違法者，應以裁定
    將原處分經聲明異議部分撤銷，並自為裁定，道路交通事件
    處理辦法第19條前段已然揭示。是依前開說明，本件原處分
    機關係應屏東縣政府警察局交通隊枋寮分隊員警舉發異議人
    有違反道路交通安全規則第112 條第1 項第2 款之違規，而
    依道路交通管理處罰條例第61條第1 項第4 款規定對異議人
    處以吊銷其駕駛執照並禁考1 年之處分，於法即有未合，是
    異議人異議雖無理由，然原處分適用法律既有上開違誤，應
    由本院撤銷原處分，自為裁定如主文第二項所示。
六、據上論斷，應依道路交通事件處理辦法第19條，裁定如主文
    。
中    華    民    國    100   年    1     月    17    日
                  交通法庭      法  官  簡光昌
以上正本證明與原本無異。
如不服本裁定應於收受送達後5 日內向本院提出抗告書狀敘述抗
告之理由抗告於台灣高等法院高雄分院。
中    華    民    國    100   年    1     月    17    日
                                書記官  林祥玉